【裁判字號】    99,上訴,506
【裁判日期】    990505
【裁判案由】    違反毒品危害防制條例
【裁判全文】
臺灣高等法院高雄分院刑事判決         99年度上訴字第506號
上  訴  人  臺灣高雄地方法院檢察署檢察官
被      告  甲○○
上列上訴人因被告違反毒品危害防制條例案件，不服臺灣高雄地
方法院98年度審訴字第4167號中華民國99年2 月2 日第一審判決
（起訴案號：臺灣高雄地方法院檢察署98年度毒偵字第4651號）
，提起上訴，本院判決如下：
    主  文
原判決甲○○被訴於民國玖拾捌年柒月貳拾捌日施用第一級毒品
海洛因及定應執行刑部分均撤銷。
甲○○施用第一級毒品，累犯，處有期徒刑玖月；扣案殘有第一
級毒品海洛因之包裝袋壹個沒收銷燬之、注射針筒壹支沒收之。
    事  實
一、甲○○前因施用毒品案件，經原審法院以90年度毒聲字第13
    92號裁定送觀察、勒戒，於民國90年3 月19日因無繼續施用
    毒品傾向釋放出所，並由臺灣高雄地方法院檢察署檢察官以
    90年度毒偵字第1161號為不起訴處分確定。又於前開觀察、
    勒戒執行完畢釋放後5 年內，犯施用毒品案件，經原審法院
    以92年度訴字第2153號判刑確定。又因毒品案件，分別經原
    審法院以94年度訴字第3246號、95年度訴字第2659號及本院
    以96年度上訴字第745 號判決判處有期徒刑8 月、1 年、10
    月確定；復因犯偽造文書、竊盜案件，分經原審法院以95年
    度簡字第3586號、3872號判決判處有期徒刑4 月、3 月確定
    ，前開5 罪經減刑並分別定應執行有期徒刑10月、7 月確定
    ，經接續執行，甫於97年4 月30日執行完畢。詎其仍未戒除
    毒癮，基於施用第一級毒品海洛因之犯意，而於98年7 月29
    日中午12時許，在高雄縣美濃鎮○○街42號其住處，將第一
    級毒品海洛因摻水，以針筒注射之方式，施用第一級毒品海
    洛因1 次。嗣於98年7 月29日13時50分許，在高雄縣美濃鎮
    ○○街41巷8 號前，因形跡可疑為警盤查而查獲，當場查扣
    甲○○所有之第一級毒品海洛因1 包（檢驗前淨重0.011 公
    克、檢驗後檢體用罄）及其所有並供上開施用毒品所用之注
    射針筒1 支，始獲上情。
二、案經高雄縣政府警察局旗山分局報告臺灣高雄地方法院檢察
    署檢察官偵查起訴。
    理  由
壹、證據能力
一、高雄縣政府警察局旗山分局搜索扣押筆錄、扣押物品目錄表
    （警卷13-16 頁），其本質上屬公務員本於職權所為，其正
    確性及可信性頗高，如有錯誤亦可請求更正，應屬第159 條
    之4 第1 款由公務員職務上所製作之紀錄或證明文書，應具
    有證據能力。
二、另依刑事訴訟法第198 條、第208 條之規定，所謂鑑定乃指
    於刑事訴訟程序中為取得證據資料而由檢察官或法官指定具
    有特別知識經驗之鑑定人、學校、機關或團體，就特定之事
    物，以其專業知識加以分析、實驗而作判斷，以為偵查或審
    判之參考。故不論鑑定人或鑑定機關、學校、團體，均應由
    檢察官或法官視具體個案之需要而為選任，始符合刑事訴訟
    法第198 條、第208 條之規範本旨，否則所為鑑定，仍屬於
    傳聞證據。但對於司法警察機關於調查中之案件，或有量大
    或急迫之情形，為因應實務之現實需求，認為當然有鑑定之
    必要者，基於檢察一體原則，得由該管檢察長對於轄區內之
    案件，以事前概括選任鑑定人或囑託鑑定機關（團體）之方
    式，俾便轄區內之司法警察官、司法警察對於調查中之此類
    案件，得即時送請事前已選任之鑑定人或囑託之鑑定機關（
    團體）實施鑑定，有法務部92年9 月1 日法檢字第09200350
    83號函附卷可參。而臺灣高等法院檢察署檢察長概括囑託法
    務部調查局為「毒品種類、成分之鑑定」之鑑定機關，有臺
    灣高等法院檢察署92年10月15日檢文允字第0921001322號函
    檢附該署檢察長概括選任鑑定人或囑託鑑定機關（團體）名
    冊1 份在卷可憑。查本件台灣檢驗科技股份有限公司98年8
    月13日濫用藥物尿液檢驗報告（偵二卷10頁）、高雄市立凱
    旋醫院98年9 月7 日濫用藥物成品檢驗鑑定書（偵二卷18頁
    ）。本件由高雄縣警察局將扣案海洛因及尿液送請檢察官概
    括囑託之鑑定機關鑑定其種類、成份，揆諸前揭說明，應屬
    刑事訴訟法第208 條準用第206 條第1 項所稱之書面報告，
    依刑事訴訟法第159 條第1 項之立法理由，為該條項所指「
    法律有特別規定」者，應有證據能力。
三、按被告以外之人於審判外之言詞或書面陳述，除法律有規定
    者外，不得作為證據，刑事訴訟法第159條第1項固定有明文
    。惟被告以外之人於審判外之陳述，雖不符第159條之1至第
    159條之4之規定，而經當事人於審判程序同意作為證據，法
    院審酌該言詞陳述或書面陳述作成時之情況，認為適當者，
    亦得為證據；當事人、代理人或辯護人於法院調查證據時，
    知有第159條第1項不得為證據之情形，而未於言詞辯論終結
    前聲明異議者，視為有前項之同意，同法第159 條之5 第2
    項定有明文。本判決其餘後述所引用證據資料，檢察官、被
    告及其辯護人均明知為傳聞證據，於本院審理時，均未爭執
    其證據能力，而本院審酌該等言詞陳述或書面陳述作成時之
    情況，並無非法取得等不適當之情形，且與待證事項均具有
    關連性，依刑事訴訟法第159 條之5 第2 項之規定，均具有
    證據能力。
貳、實體上認定
一、訊據上訴人即被告甲○○對上開犯罪事實，已於被告於警詢
    及本院審理供承不諱（警卷2-4 頁、本院卷33頁、46頁），
    而被告於98年7 月29日13時50分許，經警查獲後所採集之尿
    液及所持有之白色粉末殘渣，經送高雄市立凱旋醫院及台灣
    檢驗科技股份有限公司鑑驗，分別檢出嗎啡及海洛因陽性反
    應，此有台灣檢驗科技股份有限公司98年8 月13日濫用藥物
    尿液檢驗報告（偵二卷10頁）及高雄市立凱旋醫院98年9 月
    7 日濫用藥物成品檢驗鑑定書（偵二卷18頁）在卷可按，復
    有扣押筆錄暨扣押物品目錄表1 份足稽。又被告甲○○前因
    施用毒品案件，經原審法院以90年度毒聲字第1392號裁定送
    觀察、勒戒，於民國90年3 月19日因無繼續施用毒品傾向釋
    放出所，並由臺灣高雄地方法院檢察署檢察官以90年度毒偵
    字第1161號為不起訴處分確定。又於前開觀察、勒戒執行完
    畢釋放後5 年內，犯施用毒品案件，經原審法院以92年度訴
    字第2153號判刑確定。又因毒品案件，分別經原審法院以94
    年度訴字第3246號、95年度訴字第2659號及本院以96年度上
    訴字第745 號判決判處有期徒刑8 月、1 年、10月確定，甫
    於97年4 月30日執行完畢，此有臺灣高等法院被告前案紀錄
    表可按，故被告上開施用毒品業經法院判刑確定並執行完畢
    後，其於5 年再犯本件施用第一級毒品罪，事證已甚明確，
    被告犯行洵堪認定。
二、核被告甲○○上開所為，均係犯毒品危害防制條例第10條第
    1 項之施用第一級毒品罪。其持有第一級毒品海洛因之低度
    行為，為施用之高度行為吸收，不另論罪。被告有犯罪事實
    欄所述之前科及執行紀錄，有臺灣高等法院被告前案紀錄表
    在卷可考，其於前開有期徒刑執行完畢後5 年內，故意再犯
    本件有期徒刑以上之罪，均為累犯，應依刑法第47條第1項
    之規定，加重其刑。檢察官上訴意旨雖以：『本次為警查獲
    前最末次施用第一級毒品之時間為98年7 月28日8 時許，此
    亦為原審判決所是認，則其另於警詢時供稱，扣案之第一級
    毒品海洛因l 小包，係於98年7 月29日11時許，在高雄縣美
    濃鎮廣興里某處，向綽號「小黑」之成年男子，以200 元之
    代價購得等語，另參以本案為警查獲之時間為同日13時50分
    ，足見被告本次所持之扣案海洛因顯尚未及施用即為警查獲
    ，應認屬另行起意持有第一級毒品，而非為前次施用毒品之
    行為所吸收云云』。惟訊據被告甲○○堅決否認被查獲向綽
    號「小黑」購入之海洛因係尚未施用之毒品，並辯稱：98
    年7 月29日下午1 時許，經警查獲之海洛因，係伊於當日上
    午11時向「小黑」男子購買後，已於當日中午12時，在其住
    處施用，而被警查獲之海洛因是施用後所剩餘的，而其於偵
    訊中雖供稱：「最近一次施用海洛因是98年7 月28日早上8
    點施用」，係出於誤解檢察官訊問之問題所致等語。經查被
    告已於警詢供稱：最後一次吸食毒品是在今天（即98年7 月
    29日）中午12時許，在家中高雄縣美濃鎮○○里○○街41巷
    10號房間內以將海洛因摻水放進計筒內後注入體內…，用來
    過癮、毒品海洛因一包是在今（98年7 月）29日11時許，在
    廣興里正確地點不詳向一位綽號「小黑」1 包以新台幣200
    元買的等語（警卷3 頁）。另其雖於偵訊中供稱：（最近一
    次施用毒品海洛因是何時、何地? ）是98年7 月28日早上8
    點在我的住處，以針筒注射的方式施用海洛因云云（偵二卷
    6 頁）。然以被告於案發之際所查扣之海洛因粉末，檢驗前
    淨重0.011 公克、檢驗後檢體即已用罄之事實，此有高雄市
    立凱旋醫院98年9 月7 日濫用藥物成品檢驗鑑定書，足見被
    告當時所持有海洛因數量已甚微量，是其是否足供被告再次
    施用，已非無疑問。況依案重初供及罪疑惟輕之原則，應以
    被告於警訊所供，應較與事實相符，自得作為認定被告最後
    一次施用海洛因之依據。
參、論罪科刑、撤銷改判及沒收
一、原審據以論處被告罪刑，固非無見；惟查被告最後一次施用
    之時間為於98年7 月29日中午12時許，原審認被告最後一次
    吸食毒品應於98年7 月28日上午8 時許，自有未合。檢察官
    認被告最後一次吸食毒品應於98年7 月28日上午8 時許，而
    認被告經查獲之海洛因尚未施用，應另犯持有第一級毒品罪
    ，雖無理由，惟原判決既有上開瑕疵，自應由本院將原判決
    關於被告甲○○於98年7 月28日施用第一級毒品及定應執行
    刑部分均撤銷改判。審酌被告甲○○前經觀察勒戒及刑罰之
    執行，仍未能徹底戒絕毒品，復再犯本件施用毒品罪，顯見
    其自制力不足，惟念所犯施用毒品罪乃屬戕害自身身心健康
    行為，其行為本身對社會所造成之危害並非直接，反社會性
    之程度應屬較低，且其犯後已坦認犯行等一切情狀，仍量處
    原審所判處之有期徒刑9 月，以示懲警。
二、沒收：扣案之白色粉末1 包，經送驗結果，確呈第一級毒品
    海洛因陽性反應（檢驗前淨重0.011 公克、檢驗後檢體用罄
    ），有高雄市立凱旋醫院98年9 月7 日濫用藥物成品檢驗鑑
    定書在卷足參，雖驗後已無檢體，惟包裝袋與其內毒品難以
    析離，亦無析離實益，應將之同視為第一級毒品，依毒品危
    害防制條例第18條第1 項前段規定沒收銷燬之。扣案之注射
    針筒1 支為被告施打海洛因所用之物，且為被告所有，爰依
    刑法第38條第1 項第2 款宣告沒收之。
肆、被告甲○○另被訴於98年6 月30日10時50分許回溯24小時內
    某時施用海洛因部分，業經原審判決有被告有期徒刑9 月，
    被告及檢察官均未上訴而已確定，自不另論列，附此敘明。
據上論結，應依刑事訴訟法第369 條第1 項前段、第364 條、第
299 條第1 項前段，毒品危害防制條例第10條第1 項、第18條第
1 項前段，刑法第11條、第47條第1 項、第38條第1 項第2 款，
判決如主文。
本案經檢察官陳建年到庭執行職務。
中    華    民    國    99    年    5     月     5    日
                    刑事第十庭  審判長法  官 陳中和
                                      法  官 林水城
                                      法  官 李政庭
以上正本證明與原本無異。
如不服本判決應於收受本判決後10日內向本院提出上訴書狀，其
未敘述上訴理由者，並得於提起上訴後10日內向本院補提理由書
狀（均須按他造當事人之人數附繕本）「切勿逕送上級法院」。
中    華    民    國    99    年    5     月     5    日
                                      書記官 周青玉
附錄論罪科刑法條
毒品危害防制條例第10條第1 項（施用第一級毒品罪）
施用第一級毒品者，處6月以上5年以下有期徒刑。

司法院資訊處製作；財團法人民間司法改革基金會備份。
